【裁判字號】    97,交聲,2810
【裁判日期】    971125
【裁判案由】    交管條例聲異
【裁判全文】
臺灣板橋地方法院刑事裁定            97年度交聲字第2810號
原處分機關  交通部公路總局臺北區監理所板橋監理站
異  議  人
即受處分人  甲○○
上列異議人即受處分人因違反道路交通管理處罰條例案件，對於
交通部公路總局臺北區監理所板橋監理站於中華民國97年9 月30
日所為之處分（原處分案號：板監裁字裁41-C00000000號），聲
明異議，本院裁定如下：
    主  文
異議駁回。
    理  由
一、異議人即受處分人甲○○於民國96年10月27日晚間10時14分
    許，於飲酒後吐氣所含酒精濃度達每公升0.78毫克，已超過
    規定標準（即吐氣所含酒精濃度超過每公升0.25毫克）之情
    形下，仍駕駛車牌號碼CGJ-353 號重型機車，行經臺北縣中
    和市○○路291 號前，為臺北縣政府警察局中和分局警員舉
    發，並製發北縣警交字第C00000000 號舉發違反道路交通管
    理事件通知單（下稱舉發通知單），原處分機關以異議人前
    開違規事實明確，且經臺灣板橋地方法院以96年度交簡字第
    2809號判決判處異議人拘役50日，後經上訴，由臺灣板橋地
    方法院以97年度交簡上字第35號判決上訴駁回確定，異議人
    於97年9 月2 日繳納所易科之罰金新臺幣（下同）50,000元
    而執行完畢，遂依行政罰法第26條第1 項、道路交通管理處
    罰條例第35條第1 項第1 款之規定，於97年9 月30日以板監
    裁字裁41-C0000 0000 號裁決書裁決處罰異議人吊扣駕駛執
    照12個月，並應接受道路安全講習。前開裁決書於97年10月
    3 日送達予異議人收受等情，有前述舉發通知單、裁決書、
    判決、送達證書在卷足稽。
二、異議意旨如附件。
三、按汽車駕駛人飲用酒類或其他類似物後其吐氣所含酒精濃度
    超過每公升0.25毫克或血液中酒精濃度超過百分之0.05以上
    者，不得開車，道路交通安全規則第114 條第2 款定有明定
    ，又汽車駕駛人駕駛汽車經測試檢定有酒精濃度超過規定之
    情形者，處15,000元以上60,000元以下罰鍰，並當場移置保
    管其車輛及吊扣其駕駛執照1 年，道路交通管理處罰條例第
    35條第1 項第1 款亦定有明文。次按95年2 月5 日公布之行
    政罰法第26條規定：一行為同時觸犯刑事法律及違反行政法
    上義務規定者，依刑事法律處罰之。但其行為應處以其他種
    類行政罰或得沒入之物而未經法院宣告沒收者，亦得裁處之
    。前項行為如經不起訴處分或為無罪、免訴、不受理、不付
    審理之裁判確定者，得依違反行政法上義務規定裁處之。究
    其立法目的，一行為同時觸犯刑事法律及違反行政法上義務
    規定時，由於刑罰與行政罰同屬對不法行為之制裁，而刑罰
    之懲罰作用較強，故依刑事法律處罰，即足資警惕時，實無
    一事二罰再處行政罰之必要，且刑事法律處罰，由法院依法
    定程序為之，較符合正當法律秩序，應予優先用，但罰鍰以
    外之沒入或其他種類行政罰，因兼具維護公共秩序之作用，
    為達行政目的，行政機關仍得併予裁處。再者，其他種類行
    政罰，係指違反行政法上之義務應受「裁罰性」之「不利處
    分」，依行政罰法第2 條規定，包括限制或禁止行為之吊扣
    證照處分。前述行為如經檢察官為不起訴處分或法院為無罪
    、免訴、不受理或不付審理 (少年事件)之 裁判確定，行政
    罰之裁處即無一事二罰之疑慮，故第2 項規定此時仍得依違
    反行政法上義務之規定裁處，核先敘明。
四、經查：
  (一)異議人甲○○對於其於前開時、地為警攔檢後，經施以呼氣
    測試，其吐氣之酒精濃度達0.78MG/L一情並不爭執，且有酒
    精濃度測試紙1 份紙在卷可稽，異議人為警查獲時，其呼氣
    酒精濃度為0.78MG/L一節，堪以認定。異議人否認有何酒後
    駕車行為，辯稱：並無任何照片或證據證明伊有駕車行為云
    云。然證人即查獲本案之臺北縣政府警察局中和分局警備隊
    員警辛金財於檢察官偵查中證述：當天伊與巡佐開車執行巡
    邏勤務，行經臺北縣中和市○○路時，有2 位路人前來報案
    稱前面有1 輛機車疑似酒後駕車，渠等前往查看時，見到1
    名男子（即異議人）騎乘機車行進，該男子見到警車便急忙
    下車，機車因而歪倒在地，伊便帶該男子返回分局警備隊，
    伊讓該男子休息15分鐘且提供礦泉水供其飲用後，才對該男
    子實施酒精濃度測試。該男子在分局內稱其恐無力繳交罰款
    ，央求伊不要舉發，但伊測得酒測值高達每公升0.78毫克後
    ，便告知此屬公共危險案件，該男子才開始辯稱其沒有騎車
    。查獲本案當時機車引擎有發動，機車大燈也有點亮，該男
    子亦有戴安全帽，當時該男子蠻醉的，講話都很含糊，走路
    也不穩，明顯看出來喝酒過量等語綦詳（見臺灣板橋地方法
    院檢察署96年度偵字第26391 號偵查卷宗第27至29頁）。證
    人辛金財明確證述其所查獲飲酒之男子即異議人確有駕車行
    為，當無誤認之虞，且證人辛金財僅為前往取締交通違規之
    員警，與異議人素不相識，應無夙怨嫌隙，當無甘冒涉犯偽
    證重責而虛構前開事實構陷異議人，故其前開所言自堪採信
    。再者，警方取締交通違規事件，其以照相方式取證者，固
    足為違規之證明，惟警員當場舉發者，既經舉發員警本身之
    目睹、耳聞，亦足為違規人違規之證明，非必所有之違規事
    件，均須有照片或其他書面資料方足為違規之證據，故本案
    雖無採證相片，然依證人即舉發之員警辛金財前開證述內容
    佐以相關事證即足認異議人前開違規情事，自無須必以採證
    照片始可認定異議人違規情事，異議人前開所辯，尚不足為
    其有利之認定。綜上，異議人確於呼氣酒精濃度達0.78MG/L
    之情況下猶騎乘機車於途一節，堪以認定。
  (二)再異議人前開違規事實，業經本院以96年度交簡字第2809號
    判決判處異議人拘役50日，經異議人提起上訴，再經本院以
    97年度交簡上字第35號判決上訴駁回確定，異議人於97年9
    月2 日繳納易科罰金50,000元執行完畢等情，有臺灣高等法
    院被告前案紀錄表、上揭裁判書在卷可稽，異議人前開酒後
    駕車之行為同時觸犯刑法及違反行政法上義務，且其業經依
    刑事法律處罰，自無再處行政罰之必要，故原處分機關並未
    再就此部分行為對異議人處以罰鍰，自無違誤。至原處分機
    關以異議人呼氣酒精濃度達0.78MG/L，另裁處吊扣駕駛執照
    12個月，並施以道路安全講習之處分，該等等處分係為達嚇
    阻酒後駕車，維護道路交通用路權人生命、身體安全法益為
    目的之裁罰性不利處分，屬於行政罰法第26條第1 項但書所
    稱其他種類行政罰，揆諸前開說明，行政機關為達行政目的
    ，仍得併予裁處仍得裁處之。
五、原處分機關依道路交通管理處罰條例第35條第1 項第1 款規
    定，裁處吊扣異議人駕駛執照12個月，並施以道路安全講習
    ，核無違誤，本件異議人之異議為無理由，應予駁回。
六、據上論斷，應依道路交通案件處理辦法第20條前段，裁定如
    主文。
中    華    民    國    97    年    11    月    25    日
                  交通法庭法  官  何燕蓉
此正本與原本無異。
如不服本裁定，應於裁定送達後五日內敘明抗告理由，向本院提
出抗告狀。
                          書記官  李崇文
中    華    民    國    97    年    11    月    26    日


司法院資訊處製作；財團法人民間司法改革基金會備份。
